臺灣高等法院刑事判決
109年度交上易字第325號
上  訴  人  臺灣新竹地方檢察署檢察官
被      告  龔萱穎



選任辯護人  趙連泰律師
            趙建和律師
上列上訴人因被告過失傷害案件，不服臺灣新竹地方法院108年
度交易字第706號，中華民國109年8月10日第一審判決（起訴案
號：臺灣新竹地方檢察署108年度偵字第8859號），提起上訴，
本院判決如下：
    主  文
上訴駁回。 
龔萱穎緩刑貳年。                                        
    事實及理由
一、經本院審理結果，認第一審以被告龔萱穎犯刑法第284條前
    段之過失傷害罪，判處拘役50日，並諭知易科罰金折算之標
    準為新臺幣（下同）1,000元折算1日，認事用法及量刑均無
    不當，除㈠原判決第2頁第3行「車輛行車故物鑑定覆議會」
    應更正為「車輛行車事故鑑定覆議會」；㈡原判決最末關於
    起訴檢察官之記載誤載為「林奕文」，應更正為「林奕彣」
    外，應予維持，並引用第一審判決書記載之事實、證據及理
    由（如附件）。
二、檢察官依告訴人請求上訴意旨略以：被告行為造成告訴人徐
    璟承受有右側遠端橈骨移位閉鎖性骨折等傷害，其傷勢不可
    謂之輕微。被告犯罪後，至今無誠意與告訴人達成和解，犯
    罪後態度不積極，告訴人心情難以平復。且告訴人身受傷害
    ，被告又不願意承擔應有之責任，將所有肇事責任推予告訴
    人車速過快，甚且稱肇事原因乃告訴人所騎乘之機車去撞擊
    被告所駕駛之自用小客車，告訴人情何以堪？是原審僅判處
    被告拘役50日，且得易科罰金，其量刑並未妥適，不符罪刑
    相當之原則，是請撤銷原判決，改判被告更重之刑度，以治
    其應得之刑罰等語。
三、本院查：
　㈠原判決依憑被告於原審審理中之自白、證人即告訴人徐璟承
    之證述、東元醫療社團法人東元綜合醫院診斷證明書、道路
    交通事故調查（報告）表㈠、㈡、道路交通事故現場圖、現場
    蒐證照片、事故過程監視錄影擷取照片、交通部公路總局新
    竹地區監理所竹苗區車輛行車事故鑑定會鑑定意見書、交通
    部公路總局車輛行車事故鑑定覆議會覆議意見書、監視器錄
    影光碟等證據，認定被告過失傷害犯行，已詳敘所憑之證據
    與認定之理由，並無任何憑空推論之情事，亦與經驗法則、
    論理法則無違。　
　㈡按刑事審判旨在實現刑罰權之分配的正義，故法院對有罪被
    告之科刑，應符合罪刑相當之原則，使輕重得宜，罰當其罪
    ，以契合社會之法律感情，此所以刑法第57條明定科刑時應
    審酌一切情狀，尤應注意該條所列10款事項以為科刑輕重之
    標準，俾使法院就個案之量刑，能斟酌至當。而量刑輕重係
    屬事實審法院得依職權自由裁量之事項，苟已斟酌刑法第57
    條各款所列情狀而未逾越法定刑度，不得遽指為違法，最高
    法院72年台上字第6696號判決先例可資參照。本件原審量刑
    時，已斟酌檢察官上訴所指告訴人因被告過失所造成傷害之
    情形、被告未與告訴人達成和解等節，及被告之過失程度、
    犯罪之情節、犯後坦認犯行之態度及被告自述教育程度、家
    庭、工作及經濟狀況等刑法第57條各款所列情狀，並認被告
    符合自首要件，於依刑法第62條減輕其刑後而為刑之量定，
    參酌本件上訴後，被告雖仍表示有意願與告訴人和解，然雙
    方原仍堅持糾結於是否透過保險人員處理理賠事宜、未曾提
    出醫療單據、過往就本案聯繫之態度（見本院卷第63頁），
    告訴代理人並陳稱告訴人還在復健中，傷口很長，確實花費
    難以評估，要求被告應承擔所有醫療費用、損害賠償、慰撫
    金總計100萬元而為被告所拒絕（見本院卷第80頁）。本院
    審酌告訴代理人上開陳述之損害賠償請求情形顯有忽略告訴
    人於本案事故亦同有過失之情而要求被告承擔所有費用，方
    為被告所拒絕之情形，認檢察官上訴指被告不願承擔應有責
    任云云，並非可採。本院認原審所為量刑尚未逾越公平正義
    之精神，客觀上並無明顯濫權或失之過重之情形，亦未違反
    比例原則，核無違法或不當之處。況其後被告終與告訴人達
    成和解，而獲告訴人諒解，有告訴人刑事撤回告訴狀及原審
    法院民事庭109年度竹司調字第273號調解筆錄可參（見本院
    卷第157至161頁），從而檢察官執前詞指摘原審量刑過輕，
    並無所據。
  ㈢告訴代理人雖於本院審理中指訴：被告並無道歉之誠意，甚
    至連實質上幫助也沒有，一昧將責任推到我們家屬身上，在
    過去偵查、原審都沒有承認他有過失，應不符自首之要件等
    語（見本院卷第79頁）。惟按對於未發覺之罪自首而受裁判
    者，得減輕其刑，刑法第62條前段定有明文，而所謂自首，
    祇以犯人在犯罪未發覺之前，向該管公務員申告犯罪事實，
    並受裁判為已足，本條之目的在促使行為人於偵查機關發覺
    前，主動揭露其犯行，俾由偵查機關儘速著手調查，於嗣後
    之偵查、審理程序，自首者仍得本於其訴訟權之適法行使，
    對所涉犯罪事實為有利於己之主張或抗辯，不以始終均自白
    犯罪為必要。且所謂發覺，係指該管公務員已知犯罪事實並
    知犯罪人之為何人而言，至被害人以及被害人以外之人知悉
    其事並知其人，而該管公務員猶未知之者，仍不能不認為合
    於該條所謂未發覺之規定，亦即此之發覺，並不包括私人之
    知悉在內。本件於報案人或勤務指揮中心轉來資料時並未報
    明肇事人姓名，而處理之員警前往現場處理時，被告在場並
    當場承認為肇事人，有新竹縣政府警察局竹北分局警備隊道
    路交通事故肇事人自首情形紀錄表可稽（見原審卷第141頁
    ），是到場處理之員警雖因接獲報案而知本件犯罪事實，然
    就確認被告為本件肇事人乙節於詢明當事人之前並未知悉。
    從而，揆諸前開說明，員警於尚未確認肇事人為何人之前，
    被告在場並向員警表明為本件事故之當事人，縱其曾於偵查
    中就本件事故責任之歸屬有所爭執，仍不影響本件符合自首
    要件之認定，況被告於原審及本院審理中亦已就本件檢察官
    起訴其應擔負之過失情形為認罪之陳述。告訴代理人以前詞
    指摘原審認定自首並據以減刑不當，亦屬誤會。
  ㈣綜上所述，檢察官執上開上訴意旨，指摘原判決不當，求予 
    撤銷改判，為無理由，應予駁回。
四、緩刑之宣告：
　　被告前未曾因故意犯罪受有期徒刑以上刑之宣告，有本院被
    告前案紀錄表附卷可憑，審酌被告因一時失慮，致罹刑典，
    其於犯罪後坦認犯行，且已與告訴人達成調解，並經告訴人
    具狀撤回告訴、不再追究（其撤回告訴不符刑事訴訟法第23
    8條第1項規定應於第一審辯論終結前為之），已如前述，足
    見被告顯有悔悟之意，經此刑之宣告後，應知所警惕而無再
    犯之虞，本院綜核各情，認上開拘役之宣告，已足策其自新
    ，所宣告之刑，以暫不執行為適當，爰依刑法第74條第1項
    第1款規定諭知緩刑2年。　　　　
據上論斷，應依刑事訴訟法第373條、第368條，判決如主文。
本案經臺灣新竹地方檢察署檢察官林奕彣提起公訴，同署檢察官
邱宇謙提起上訴，臺灣高等檢察署檢察官丁俊成到庭執行職務。
中　　華　　民　　國　　109 　年　　11　　月　　17　　日
                  刑事第十四庭  審判長法　官  黃斯偉
                                      法　官  程克琳　　
                                      法　官  黎惠萍
以上正本證明與原本無異。
不得上訴。
                                      書記官  李格瑤
中　　華　　民　　國　　109 　年　　11　　月　　17　　日
附錄：本案論罪科刑法條全文
中華民國刑法第284條
因過失傷害人者，處1年以下有期徒刑、拘役或10萬元以下罰金
；致重傷者，處3年以下有期徒刑、拘役或30萬元以下罰金。
附件：
臺灣新竹地方法院刑事判決
                                    108年度交易字第706號
公  訴  人　臺灣新竹地方檢察署檢察官
被　　　告　龔萱穎　
                    
                    
                    
選任辯護人　趙連泰律師
上列被告因過失傷害案件，經檢察官提起公訴（108年度偵字第8
859號），嗣被告於準備程序中就被訴事實為有罪之陳述，經本
院告知簡式審判程序之旨，並聽取被告與公訴人之意見後，進行
簡式審判程序，判決如下：
    主    文
龔萱穎犯過失傷害罪，處拘役伍拾日，如易科罰金，以新臺幣壹
仟元折算壹日。
    犯罪事實
龔萱穎於民國108年7月14日15時許，駕駛車牌號碼000-0000號自
用小客車，沿新竹縣竹北市勝利八街一段由東往西方向行駛，行
經該路段與莊敬五街口交岔路口欲左轉時，本應注意對向直行駛
入之車輛並讓其先行，竟疏未注意而貿然左轉彎；適徐璟承騎乘
車牌號碼000-0000號普通重型機車沿新竹縣竹北市勝利八街一段
由西往東方向直行，行駛至上開交岔路口時，亦未注意車前狀況
，雙方因而發生碰撞，致徐璟承人車倒地，因此受有右側遠端橈
骨移位閉鎖性骨折等傷害。龔萱穎於肇事後，在未被有偵查犯罪
職權之機關或公務員發覺前，即向前來現場處理之員警坦承其為
車禍肇事之人而自首犯罪，嗣並接受裁判。
    理    由
一、訊據被告龔萱穎對於前揭犯罪事實均坦承不諱，並經證人即
    告訴人徐璟承於警詢及偵查中證述明確，且有東元醫療社團
    法人東元綜合醫院108年7月26日診斷證明書1份、道路交通
    事故調查（報告）表(一)(二)各1份、道路交通事故現場圖1
    份、警方處理現場蒐證照片14張、事故過程監視錄影擷取照
    片2張、交通部公路總局新竹地區監理所108年11月4日竹監
    鑑字第1080235365號函暨所附鑑定意見書、交通部公路總局
    車輛行車故物鑑定覆議會109年5月22日覆議字第0000000號
    覆議意見書等在卷可憑，並有監視器錄影光碟1份附卷可參
    足認被告自白與事實相符，是本案事證明確，被告所為已堪
    認定，應予依法論科。
二、論罪：核被告所為，係犯刑法第284條前段之過失傷害罪。
三、科刑：
（一）被告於肇事後留在事故現場，在未被有偵查犯罪職權之機
      關或公務員發覺前，即向前來現場處理之員警坦承其為車
      禍肇事之人而自首犯罪，嗣並接受裁判等情，有自首情形
      紀錄表在卷可佐，堪認符合自首之規定，爰依刑法第62條
      前段規定減輕其刑。
（二）爰以行為人之責任為基礎，審酌被告違反上開道路交通安
      全規則而肇生本件車禍事故之過失程度，犯罪之情節、手
      段、所生之危害、告訴人所受傷害情形，又與告訴人未能
      達成和解，並考量被告犯後坦認犯行之態度，暨衡酌被告
      於本院審理時自述教育程度、家庭、工作及經濟狀況等一
      切情狀，量處如主文所示之刑，並諭知易科罰金之折算標
      準。
據上論斷，應依刑事訴訟法第273條之1第1項、第299條第1項前
段，判決如主文。
本案經檢察官林奕文提起公訴，由檢察官陳中順到庭執行職務。
中　　華　　民　　國　 109　　年　　8 　　月　　10　　日
                  刑事第八庭   法  官   傅伊君
以上正本證明與原本無異。
如不服本判決應於收受送達後20日內向本院提出上訴書狀，並應
敘述具體理由；其未敘述上訴理由者，應於上訴期間屆滿後20日
內向本院補提理由書（均須按他造當事人之人數附繕本）「切勿
逕送上級法院」。告訴人或被害人如對於本判決不服者，應具備
理由請求檢察官上訴，其上訴期間之計算係以檢察官收受判決正
本之日期為準。
中　　華　　民　　國　 109　　年　　8 　　月　　10　　日
                               書記官   陳家欣
附錄本判決論罪法條：
中華民國刑法第284條
因過失傷害人者，處1年以下有期徒刑、拘役或10萬元以下罰金
；致重傷者，處3年以下有期徒刑、拘役或30萬元以下罰金。